臺灣高等法院臺中分院刑事裁定　　　　　　　　　　九十三年度聲再字第二四號
　　再審聲請人
　　即受判決人　甲○○
右列聲請人因毒品危害防制條例案件，對於最高法院九十三年度台上字第三八六五號
號，中華民國九十三年七月二十九日確定判決（本院九十二年度上重更(一)字第五八號
，起訴案號：台灣台中地方法院檢察署九十一年度偵字第八六三七號），聲請再審，
本院裁定如左：
    主      文
再審之聲請駁回。
    理      由
一、聲請再審意旨略以：刑事訴訟法第四百二十條第一項第六款規定：因發現確實之
    新證據，足認受有罪判決之人應受無罪、免訴、免刑或輕於原判決所認罪名之判
    決者，得為受判決人之利益，聲請再審。按原確定判決以證人賴守儀、張國堯、
    廖德武之警訊筆錄，認定聲請人販賣毒品。然證人賴守儀於二審法院九十三年三
    月十五日審理時稱：是一位陳姓友人帶伊至該鐵皮屋購買毒品二次，但伊均未進
    屋，伊不知道該朋友係向何人購買。第三次伊自己前往鐵皮屋購買毒品時，剛向
    甲○○詢問有無賣毒品之時，即為入內搜索之員警查獲，於警訊時因此稱係向甲
    ○○購賣毒品等語，是證人賴守儀警訊中所為不利於聲請人之證述，僅為個人臆
    測之詞，非無瑕疵。而證人張國堯、廖德武於警訊中雖稱曾向聲請人購買過毒品
    ，惟均未說明購買之過程、方法，於一審法院審理時復稱不認識聲請人，亦未向
    聲請人購買過毒品，警訊所言係受警察之指使。乃原確定判決以證人所言係迴護
    之詞，且各該證人之尿液送驗均呈毒品陽性反應，而不予採信，惟此僅能證明各
    該證人曾施用毒品，並不足為其等所為證言係屬真實之證明，且證人楊國南於警
    訊時證稱係由黃浚銘收錢，洗忠義送毒品，與聲請人所供黃浚銘等人販毒手法相
    符，足證聲請人並未參與，是證人張國堯、廖德武證稱曾向聲請人購買過毒品一
    次，自屬虛構，乃原確定判決對此等有利於聲請人之證據未予查證，逕以證人張
    國堯、廖德武之證言，為不利聲請人之認定，自有應於審判期日調查之證據，未
    予調查之違背法令，所採為判決之證據存有瑕疵，於瑕疵未究明之前，遽採為有
    罪判決之基礎，亦難謂適法。依最高法院七十四年度台抗字第五○四號裁定意旨
    ：所謂發現確實新證據，不僅指該新證據於事實審法院判決前已經存在，當時未
    經發現，不及審酌至其後始行發現者而言，即其事實於判決確定前已經存在，而
    證據之形成與取得在判決確定後者，亦包括在內。茲聲請人應受無罪之判決，依
    法請求准予再審云云。
二、按有罪之判決確定後，因發現確實之新證據，固得依刑事訴訟法第四百二十條第
    一項第六款為受判決人之利益聲請再審。惟所謂「發現確實新證據」，必該證據
    係於判決確定前因未經發現不及調查斟酌，至其後始行發現者而言。若證據於判
    決前已經當事人提出或聲請調查，經原法院捨棄不採者，即非該條所謂發現之新
    證據，不得據為聲請再審之原因（最高法院七十七年度台上字第五十五號判決參
    照）。又所謂確實之新證據，係指其證據本身在客觀上可認為真實，毋須經過調
    查，即足以動搖原判決，使受刑人得受有利之裁判者而言，若在客觀上就其之真
    實性如何，尚欠明瞭，非經相當之調查，不能辨其真偽，即與確實新證據之「確
    實」含義不符，自難採為聲請再審之理由（最高法院八十五年台抗字第四二四號
    裁定意旨參照）。
三、經查本件聲請人主張原確定判決採為判決基礎之證人賴守儀、張國堯、廖德武之
    警訊筆錄，或為個人臆測之詞，或與證人楊國南之證詞不相符合，係屬虛構，而
    依刑事訴訟法第四百二十條第一項第六款聲請再審云云。然查證人張國堯、廖德
    武之證言，於判決確定前業已存在，並經聲請人於判決確定前提出抗辯於法院，
    經原確定判決於判決理由欄中，就證人張國堯、廖德武於第一審法院審理時翻異
    前供，改稱警訊筆錄並不實在等證言，參酌聲請人警訊時之自白、本件毒品危害
    防制條例案件查緝始末、現場查獲之毒品數量、證人即執行搜索員警黃志明、曾
    政平、蕭煙泉、蕭長生查獲楊國南、賴守儀、廖德武、胡文忠、陳朝詮、張國堯
    等人之過程，並證人陳朝詮於第一審法院審理時所為證言，及楊國南、張國堯、
    賴守儀、胡文忠、廖武德等人之尿液鑑驗報告，認定證人楊國南、張國堯、廖德
    武等人於第一審前開證言，均有明顯瑕疵，且與事實不符，詳敘其證據調查、取
    捨之理由，有該判決書一份在卷可稽。乃聲請人援此聲請再審，揆諸首開最高法
    院判決意旨，自與「確實新證據」之要件不合。至證人賴守儀於最後事實審法院
    九十三年三月十五日審理時所為證言，與其在警訊中證稱：「我之前所施用的毒
    品均是向甲○○購買，：：我均主動至甲○○住處購買。」（偵查卷第四十頁）
    ，於台灣屏東地方法院訊問時稱：「我這二次都是跟他買的，我是指認的時候才
    知道他的名字叫甲○○。」、「（買毒品時還有誰在場？）有別人在場，但我不
    知道是誰，我都進去一下子就出來。」（一審卷第二宗第二三至二六頁），前後
    供述不一，客觀上真實性如何，尚欠明瞭，非經相當之調查，難以辨別真偽，核
    與確實新證據之「確實」要件有所未合。況就形式上觀之，聲請人所舉新證據，
    亦不足以動搖原確定判決之判決結果。是本件再審聲請並無再審之理由，應予駁
    回。
據上論斷，應依刑事訴訟法第四百三十四條第一項，裁定如主文。
中      華      民      國      九十三  年      十      月      二十八  日
                                臺灣高等法院臺中分院刑事第五庭
                                      審判長法  官　袁　從　楨
                                            法　官　姚　勳　昌
                                            法　官　郭　同　奇
右正本證明與原本無異。
如不服本裁定，應於裁定送達後五日內向本院提出抗告狀。
                                  書記官  陳  玫  伶
中      華      民      國      九十三  年      十      月      二十九  日
                                                                        Ａ
